【裁判字號】    89,訴,354
【裁判日期】    900830
【裁判案由】    竊盜等
【裁判全文】
臺灣高雄地方法院刑事判決                          八十九年度訴字第三五四號
    公  訴  人  臺灣高雄地方法院檢察署檢察官
    被      告  丙○○
右列被告因竊盜等案件，經檢察官提起公訴（八十八年度偵字第二九五八二號），本
院判決如左：
    主  文
丙○○對於公務員依法執行職務時，施強暴，累犯，處有期徒刑肆月，如易科罰金，
以參佰元折算壹日。
    事  實
一、丙○○（毒品案另經偵辦處理）於八十七年間因偽造文書案，經台灣屏東地方法
    院判處有期徒刑二月，甫於八十八年八月二十四日執行完畢，猶不知悔改，復於
    八十八年十二月四日凌晨五時三十分許，在高雄市○○區○○街二七九號前，因
    巡邏員警發覺有一部機車停在路邊，無人在旁卻仍在發動中，員警停下警車上前
    查看之際，即從涂明昌所有ＹＬ─八六一九號小客車旁慌張跑出，適為巡邏員警
    察覺，認其行跡可疑，有偷竊之嫌，欲請其回警局配合調查，詎丙○○於員警依
    法執行職務時，竟施暴力加以反抗，員警二人及路人一人合力始將之逮捕送上警
    車，迨經警查案不備之際，又從警車後座翻越前座欲駕警車逃逸，為員警及時發
    現，始未得逞，丙○○因驚慌以頭猛撞執勤員警鄭富雄並瘋狂亂咬、拉扯，致鄭
    富雄左手背受傷（傷害部份未經告訴）。
二、案經高雄市政府警察局小港分局報請臺灣高雄地方法院檢察署檢察官偵查起訴。
    理  由
一、訊據被告丙○○固坦承有於前揭時地被警查獲之事實，惟矢口否認有何妨害公務
    之犯行，辯稱：「那一天晚上十二點我跟我朋友去拿安非他命，地點我不清楚，
    我朋友去拿時，我看到警察，便躲到一台廂型車下，有二位警察還有一位非警察
    之人拿鋁棒，計三位，警察拿手電筒照我，我便跑出，非警察那個人拿鋁棒打我
    ，我要防護，才會猛撞警察」等語。經查，右揭事實業據被害人即警員鄭富雄於
    本院指訴甚詳，復有其報告書一紙附警訊卷可佐，被告雖辯稱因伊被人以鋁棒毆
    打始反抗，並無妨害公務之意，惟其所述情節為警員鄭富雄所否認，衡情警員與
    被告平日並不相識，既無怨隙，難認會故意設詞攀誣，縱被告所言為真，惟被告
    既已被壓制在警車內，危害已過去，於警察準備查案依法執行職務時，仍施以強
    暴力反抗，所為實無法卸免其責。本件事證明確，被告犯行足堪認定。
二、核被告所為，係犯刑法第一百三十五條第一項之妨害公務罪。被告於八十七年間
    因偽造文書案，經台灣屏東地方法院判處有期徒刑二月，有臺灣高雄地方法院檢
    察署刑案資料查註紀錄及台灣高等法院被告全國前案紀錄表附卷可稽，其前受有
    期徒刑執行完畢，於五年內再犯本件最重本刑為有期徒刑以上之罪，為累犯，應
    依刑法第四十七條規定加重其刑。審酌被告因被懷疑偷竊，被帶往查案及帶回派
    出所作筆錄時，情緒失控，竟於警員依法執行職務時施以暴力之行為，本應嚴懲
    以彰公權力，惟衡量其所犯情節尚非重大，其犯罪之動機、目的、手段、智識程
    度及犯後態度等一切情狀，爰量處如主文所示之刑，並諭知易科罰金之折算標準
    ，以示懲儆。又被告行為後刑法第四十一條業於九十年一月十日經總統公布施行
    而於同年月十二日生效，比較新舊法結果，被告所犯原係得易科罰金之罪，並無
    有利或不利之問題，惟修正後之現行刑法第四十一條第一項後段附加規定「但確
    因不執行所宣告之刑難收矯正之效，或難以維持法秩序者不在此限」部分，對被
    告較為不利，依刑法第二條第一項但書規定，自應適用修正前刑法第四十一條之
    規定以諭知易科罰金之折算標準，附此敘明。
三、公訴意旨另以：被告丙○○意圖為自己不法之所有，基於常業之犯意，先於八十
    八年十二月一日下午七時四十分許，在屏東市○○路○段五十三巷二十四號，竊
    取甲○○所有未懸掛機車牌照之機車一輛，得手後，騎乘該機車於同年月四日五
    時許，在高雄市○○區○○街二三０巷八號前，竊取乙○○所有ＰＭＤ─一六五
    號機車車牌一面，得手後，將車牌懸掛於機車使用，復緊接騎該機車，在高雄市
    小港區○○街七十五號前，損害許志長所有ＭＰ─二七五六號小客車（毀損部份
    未經告訴），竊取該車內新台幣（下同）硬幣一百五十元，得手後，又於當日五
    時三十分許，騎乘該機車在高雄市○○區○○街二七九號前，持螺絲起子損害涂
    明昌所有ＹＬ─八六一九號小客車（毀損部份未經告訴），竊取該車內新台幣硬
    幣一百元，得手後，適為巡邏員警查獲時，竟持螺絲起子拒捕，經員警及路人合
    力，始加以逮捕，因認被告係犯刑法第二百二十二條之常業竊盜罪等語。按犯罪
    事實應依證據認定之，無證據不得推定其犯罪事實；又不能證明被告犯罪者，應
    諭知無罪之判決，刑事訴訟法第一百五十四條、第三百零一條第一項分別定有明
    文。又事實之認定，應憑證據，如未能發現相當證據，或證據不足以證明，自不
    能以推測或擬制之方法，為裁判基礎（最高法院四十年台上字第八六號判例參照
    ）。且認定犯罪事實所憑之證據，雖不以直接證據為限，間接證據亦包括在內，
    然而無論直接證據或間接證據，其為訴訟上之證明，須於通常一般之人均不致有
    所懷疑，而得確信其為真實之程度者，始得據為有罪之認定，倘其證明尚未達到
    此一程度，而有合理之懷疑存在而無從使事實審法院得有罪之確信時，即應由法
    院為諭知被告無罪之判決（最高法院七十六年台上字第四九八六號判例參照）。
    其以情況證據（即間接證據）斷罪時，尤須基於該證據在直接關係上所可證明之
    他項情況事實，本乎推理作用足以確證被告有罪，方為合法，不得徒憑主觀上之
    推想，將一般經驗上有利被告之其他合理情況逕予排除（最高法院三十二年上字
    第六十七號判例參照）。本件公訴人認被告涉有上開犯行，無非以被害人甲○○
    、乙○○、許志長、涂明昌於警訊時陳述明確，復有贓物領據四紙、作案工具一
    組附卷可按，為其論罪之依據。訊據被告丙○○堅決否認有何偷竊犯行，辯稱：
    當天伊與其朋友綽號「阿文」之人前往拿安非他命，地點伊不清楚，伊朋友先離
    開，伊看到警察，便躲到一台廂型車下，查獲之機車不是伊所有，伊並無偷竊等
    語。經查，被告於警訊、偵訊及本院審理時，均否認有偷竊之情事，並否認現場
    之機車係伊所騎用；而被害人甲○○、乙○○、許志長、涂明昌於警訊時，均未
    陳述認識被告且有目賭被告偷竊之行為；參以證人即至現場查獲之員警鄭富雄到
    庭結證稱：「（問：當天情形？）當天我們有二人在巡邏，我們巡邏到案發地點
    的時候，我們看到一部機車在發動，但旁邊沒有人，我們就下車去看，這時候有
    其他（路）人開一部車回來，我們有擋到路，我們準備將警車移開的時候，被告
    就突然從廂型車旁邊跑出來，他跑出來就被我們圍起來了‧‧（問：扣案的機車
    工具壹組是從那裡找到的？提示扣案的機車工具壹組，並告以要旨）從發動的機
    車裡面找出來。有扳手二把、破壞剪一把，剪刀一支，螺絲起子（一字）一把、
    磨過的螺絲起子一把。從廂型車裡面旁邊拿出來的是磨過的螺絲起子，其他的是
    從被告的機車裡面拿出來的。‧‧（問：當時這些扣案的東西是否有去驗指紋？
    ）沒有。（問：被害人是否認識被告？）所有的被害人都不認識被告，因他不是
    住在那裡。」等語。由上開被害人及證人之證詞以觀，上開偷竊犯行均是因該機
    車係拼裝車而被告適正在案發地點被查獲而推測出來，是公訴人認被告涉犯上開
    常業竊盜之犯行，所為舉證在客觀上尚未達於一般人均不致於有所懷疑，而得確
    信被告犯罪之程度，既尚有合理懷疑之存在，於被告辯稱當時其係與朋友綽號「
    阿文」之人前往拿安非他命，雖其未能舉證以實其說，惟其所辯非全無可採之情
    況下，自不得僅憑主觀上之推測，而將一般經驗上有利被告之其他合理情況逕予
    排除，依「罪證有疑，利於被告」之法則，即應作有利於被告之認定。此外，復
    查無其他積極證據足認被告確有公訴人所指之犯行，惟此部分與上開成罪之部分
    ，公訴人認其具有方法結果牽連犯之裁判上一罪之關係，爰不另為無罪之諭知。
四、據上論斷，應依刑事訴訟法第二百九十九條第一項前段，刑法第一百三十五條第
    一項、第四十七條、第二條第一項但書、修正前第四十一條，罰金罰鍰提高標準
    條例第一條前段、第二條，判決如主文。
中      華      民      國      九十      年      八     月   三十      日
                              臺灣高雄地方法院刑事第二庭
                                      法  官
右正本證明與原本無異。
如不服本判決，應於判決送達後十日內，向本院提出上訴狀。
                                      書記官
中      華      民      國      九十      年      八     月   三十一    日
附錄論罪科刑法條：刑法第一百三十五條第一項。
中華民國刑法第一百三十五條
 (妨害公務執行及職務強制罪)
對於公務員依法執行職務時，施強暴脅迫者，處三年以下有期徒刑、拘役
或三百元以下罰金。
意圖使公務員執行一定之職務或妨害其依法執行一定之職務或使公務員辭
職，而施強暴脅迫者，亦同。
犯前二項之罪，因而致公務員於死者，處無期徒刑或七年以上有期徒刑。
致重傷者，處三年以上、十年以下有期徒刑。


司法院資訊處製作；財團法人民間司法改革基金會備份。
